【裁判字號】    97,交聲,693
【裁判日期】    970711
【裁判案由】    聲明異議
【裁判全文】
臺灣彰化地方法院交通事件裁定         97年度交聲字第693號
原處分機關  交通部公路總局臺中區監理所彰化監理站
異  議  人
即受處分人  甲○○
上列受處分人因違反道路交通管理處罰條例案件，對於交通部公
路總局臺中區監理所彰化監理站於中華民國97年5 月13日所為之
處分（原處分案號：彰監四字第裁64－IA0000000 號裁決書）聲
明異議，本院裁定如下：
    主  文
原處分撤銷。發回交通部公路總局臺中區監理所彰化監理站。
    理  由
一、原處分機關略以：異議人即受處分人（下稱異議人）甲○○
    駕駛其所有之車牌號碼B2-8742號自小客車，於96年10月4日
    7 時28分許，行經台61線與濱二路口，因「限速80公里、經
    測速時速100公里、超速20公里 （20以上未滿40公里）」違
    規，為彰化縣警察局交通警察隊以彰縣警交字第 IA0000000
    號違規通知單逕行舉發，並合法送達。嗣由原處分機關依道
    路交通管理處罰條例第33條第1項第1款規定，裁處受處分人
    罰鍰新台幣6,000元罰鍰，並依同條例第63條第1項規定，記
    違規點數1點，於法並無不合等語。
二、聲明異議意旨略以：異議人之戶籍雖設於彰化縣鹿港鎮○○
    里○鄰○○路210號，惟因該戶籍地無人居住，以致無法收受
    違規通知單而延誤繳款日期，此有村里長證明書可證，懇請
    准予繳交最低金額之罰款，為此提出本件聲明異議等語。
三、按汽車行駛於高速公路、快速道路或設站管制之道路，不遵
    使用限制、禁止、行車管制及管理事項之管制規則而有汽車
    速度超過規定之最高速現或低於規定之最低速限者，處汽車
    駕駛人新臺幣3,000元以上6,000元以下罰鍰，道路交通管理
    處罰條例第33條第1項第1款定有明文；又違反前開規定，並
    應依同條例第63條第1項第1款規定，記違規點數1 點。查本
    件異議人所有之車牌號碼B2-8742 號自用小客車，於上開時
    、地，因「限速80公里，經測速時速100 公里，超速20公里
    （經科學儀器採證）」之違規，經彰化縣警察局交通警察隊
    以採證照片依法逕行舉發等情，有原舉發單位彰警交字第IA
    0000000 號舉發違反道路交通管理事件通知單附卷可稽，是
    上開違規事實足堪認定，合先敘明。
四、次按，對於違反道路交通管理處罰條例之行為，逕行舉發者
    ，應按已查明之資料填註車牌號碼、車輛種類、車主姓名及
    地址，並於通知單上方空白處加註逕行舉發之文字後，由舉
    發機關送達被通知人，違反道路交通管理事件統一裁罰標準
    及處理細則第11條第1項第4款定有明文。又按處理違反道路
    交通管理事件，有關文書送達之程序，依行政程序法之規定
    ，違反道路交通管理事件統一裁罰基準及處理細則第5 條定
    有明文；且按送達，於應受送達人之住居所、事務所或營業
    所為之。但在行政機關辦公處所或他處會晤應受送達人時，
    得於會晤處所為之。應受送達人有就業處所者，亦得向該處
    所為送達；於應送達處所不獲會晤應受送達人時，得將文書
    付與有辨別事理能力之同居人、受雇人或應送達處所之接收
    郵件人員。應受送達人或其同居人、受雇人、接收郵件人員
    無正當理由拒絕收領文書時，得將文書留置於應送達處所，
    以為送達；送達，不能依前二條規定為之者，得將文書寄存
    送達地之地方自治或警察機關，並作送達通知書兩份，一份
    黏貼於應受送達人住居所、事務所、營業所或其就業處所門
    首，另一份交由鄰居轉交或置於該送達處所信箱或其他適當
    位置，以為送達。前項情形，由郵政機關為送達者，得將文
    書寄存於送達地之郵政機關。寄存機關自收受寄存文書之日
    起，應保存三個月，行政程序法第72條第1項、第3項、第73
    條第1項、第3項、第74條分別定有明文。查本件舉發違反道
    路交通管理事件通知單，係經原舉發機關於96年10月20日對
    異議人戶籍地即車籍資料登記之車主地址「彰化縣鹿港鎮○
    ○里○○路210 號」，以掛號方式郵寄無誤，惟不明原因致
    未能送達，原舉發機關再於同年11月17日交由郵局投遞後，
    復因未獲會晤受處分人本人，亦無受領文書之同居人、受雇
    人或應受送達處所之接收郵件人員，而於同年11月22日將該
    通知單寄存在送達地之鹿港郵局，並製作送達通知書二份，
    一份黏貼於應受送達人住居所門首，另一份置於該受送達處
    所信箱，以為送達等情，此有原舉發機關彰化縣警察局交通
    隊96年10月20日交寄大宗掛號函件執據、97年5月1日彰警交
    字第0970024449號函、彰化縣警察局交通隊送達證書、掛號
    郵件投遞日期證明單各1 紙在卷可憑。是本件舉發違反道路
    交通管理事件通知單，已踐行合法之寄存送達程序，而於寄
    存送達日即96年11月22日起即已發生法律上送達之效力。況
    交通違規件數繁多，送達不論係親自收受或寄存送達、甚或
    公示送達，如屬有效之送達，則異議人之權益包括陳述意見
    之機會，業已受到保障，至於異議人事實上是否知悉該公告
    或通知內容，則應由異議人自行負責，要難令舉發機關負擔
    親告之通知義務，否則寄存或公示送達之法定送達方式，即
    形同具文。從而，異議人執稱：未收到違規通知單云云，即
    難認有理由。
五、惟按，本條例所定罰鍰之處罰，行為人接獲違反道路交通管
    理事件通知單後，於15 日內得不經裁決，逕依第92條第3項
    之罰鍰基準規定，向指定之處所繳納結案；不服舉發事實者
    ，應於15日內，向處罰機關陳述意見，其不依通知所定期限
    前往指定處所聽候裁決，且未依規定期限繳納罰鍰結案或向
    處罰機關陳述意見者，處罰機關得逕行裁決之；道路交通管
    理處罰條例第9條第1項定有明文。又填製通知單，應就其違
    反行為簡要明確記載於違規事實欄內，並記明其違反條款及
    應到案處所；違反本條例行為之處罰，處罰機關於裁決前，
    應給予違規行為人陳述之機會；違反道路交通管理事件，行
    為人認為舉發之事實與違規情形相符者，得於接獲通知單後
    ，親自或委託他人持該通知單，不經裁決向指定之處所逕依
    裁罰基準執行並繳納罰鍰結案，違反道路交通管理事件統一
    裁罰基準及處理細則第13條第1項、第40條前段、第48條第1
    項分別定有明文。亦即違規行為人對於警員舉發之違規事實
    不爭執者，得持舉發通知單於15日內依最低額度繳納罰鍰結
    案，處罰機關受理移送舉發交通違規事件後，如認警員填記
    內容不符規定或適用法條有誤，則應洽請原移送機關更正後
    重新送達，並就更正後違規事實給予行為人陳述意見機會，
    行為人未於期限內依更正後舉發通知單繳納最低罰鍰金額結
    案，處罰機關始得逕行裁決。經查，本件原處分機關之裁決
    書記載應到案日期為96年11月19日前，然原彰化縣警察局交
    通隊之舉發通知單係於到案期日後之96年11月22日始寄存送
    達於鹿港郵局，業如前述，故本案寄存送達日期已逾原應到
    案日期，異議人顯然無從依道路交通管理處罰條例第9條第1
    項之規定，享有自行到案接受裁決或按期限繳納較低罰鍰之
    利益，已剝奪異議人如前述之利益，難稱適法，原處分機關
    不察，誤以該舉發通知單之送達日期係在應到案期日之前，
    而認異議人未依期限到案，且據此對異議人逕行裁處最高罰
    鍰金額新臺幣6,000元，併計違規點數1點，已侵害異議人上
    開程序利益，原處分難謂適法。
六、從而，本件聲明異議雖無理由，然原處分既已有上開違法之
    處，原處分仍應予撤銷，併為保障異議人於處分前之意見陳
    述權，爰將本案發回原處分機關聽取異議人之意見陳述後另
    為適法之裁處。
據上論斷，應依道路交通管理處罰條例第87條第2項，道路交通
案件處理辦法第20條，裁定如主文。
中    華    民    國    97    年    7    月    11    日
                         交通法庭    法  官  姚銘鴻
以上正本證明與原本無異。
如不服本裁定，應於裁定送達後 5日內向本院提出抗告狀 (須附
繕本)。
中    華    民    國    97    年    7    月  11      日
                                     書記官  郭佳雯


司法院資訊處製作；財團法人民間司法改革基金會備份。
